最  高  行  政  法  院  裁  定
111年度抗字第62號
抗  告  人  紀美鈴                                      

上列抗告人因與相對人國立北港高級農工職業學校間解僱事件，
對於中華民國111年1月18日臺中高等行政法院110年度訴字第326
號裁定，提起抗告，本院裁定如下︰
 主  文
原裁定廢棄，發回臺中高等行政法院更為裁判。
    理  由
一、緣教育部國民及學前教育署委託相對人執行民國109年度「
    高級中等學校及特殊教育學校集中式特教班服務群課程中心
    工作計畫」，經相對人公開甄選僱用抗告人為專案助理。嗣
    相對人教務處及人事室以抗告人在職期間因無法勝任本職工
    作，屢屢違反差勤規定（上班遲到），經勸導未見改善，簽
    奉校長核准，相對人遂以109年9月29日港農人字第10900072
    10號函（下稱109年9月29日函）通知抗告人，自109年10月1
    2日終止勞動契約並辦理資遣。抗告人不服，提起行政訴訟
    ，經臺中高等行政法院（下稱原審）110年度訴字第326號裁
    定（下稱原裁定）以兩造間所簽訂之勞動契約屬私法上之勞
    動契約關係，抗告人以其於勞動契約期間遭相對人終止勞動
    契約並資遣，是否終止無效等爭議，核屬私法上爭議，原審
    對之無審判權，依行政法院組織法第47條準用法院組織法第
    7條之3條第1項等規定，將本件移送於管轄法院即臺灣雲林
    地方法院。抗告人不服，提起本件抗告。
二、抗告意旨略謂：教育部國民及學前教育署依其組織法規係國
    家機關，為執行其法定之職權，就辦理教育部12年國民教育
    新課綱有關事項，依據相關作業要點委任所屬學校，以及依
    據行政院人事法令與比照行政院107年1月31日院授人給字第
    10700000011號函核定全國軍公教員工待遇調增標準，聘請
    抗告人辦理有關業務事項，具有公法及行政委任性質，如對
    辦理有關業務事項之契約内容發生爭議，屬於公法上爭訟事
    件，應循行政訴訟途徑救濟。本案契約之標的係執行教育部
    12年國民基本教育新課綱公法任務，乃涉及公法事務者，即
    屬於公法契約及公法行為，應由行政法院審判等語。
三、本院查：
　㈠按司法院釋字第466號解釋：「憲法第16條規定人民有訴訟之
    權，旨在確保人民得依法定程序提起訴訟及受公平之審判。
    至於訴訟救濟究應循普通訴訟程序抑或依行政訴訟程序為之
    ，則由立法機關依職權衡酌訴訟案件之性質及既有訴訟制度
    之功能等而為設計。我國關於民事訴訟與行政訴訟之審判，
    依現行法律之規定，分由不同性質之法院審理，係採二元訴
    訟制度。除法律別有規定外，關於因私法關係所生之爭執，
    由普通法院審判；因公法關係所生之爭議，則由行政法院審
    判之。」次依行政訴訟法第2條規定：「公法上之爭議，除
    法律別有規定外，得依本法提起行政訴訟。」準此，當事人
    起訴所爭執或請求救濟之事項，必須為公法上爭議，始得依
    法提起行政訴訟。如屬私權爭議，則依行政法院組織法第47
    條準用110年12月8日修正並於111年1月4日施行之法院組織
    法新增第7條之3第1項本文「法院認其無審判權者，應依職
    權以裁定將訴訟移送至有審判權之管轄法院」之規定辦理（
    按行政訴訟法第12條之2關於無審判權而移送管轄之規定則
    同步刪除）。
　㈡次按「（第2項）審判長應注意使當事人得為事實上及法律上
    適當完全之辯論。（第3項）審判長應向當事人發問或告知
    ，令其陳述事實、聲明證據，或為其他必要之聲明及陳述；
    其所聲明或陳述有不明瞭或不完足者，應令其敘明或補充之
    。」為行政訴訟法第125條第2項、第3項所明文。是原告起
    訴狀所載聲明不明確，無從判斷行政法院是否有審判權時，
    原應限期命補正，必要時應為適當闡明，令其陳述事實以解
    明訴訟法律關係。苟原告聲明已屬明確，可釐清既非行政法
    院受理訴訟權限範圍，且能得確定受理訴訟權限之管轄法院
    時，始可依職權裁定移送，行政法院不得僅因原告聲明未臻
    明確，即擅為普通法院受理訴訟權限之決定，合先敘明。
　㈢經查，抗告人於原審起訴狀原記載：「被告曾威超」、「訴
    之聲明：請求判決被告未依法解僱之行政處分無效」，而狀
    載內容泛稱曾威超任職相對人行政職務，未確實依法調查6
    月間教育部始核定經費云云。嗣於110年12月7日（法院收文
    日）以補正狀記載：「被告：國立北港農工職業學校，代表
    人：廖宏瑩」並檢附申訴書記載：「……109年9月29日港農人
    字第1090007210號函，依據行政程序法第111條第7款規定，
    該行政處分內容已明顯違反上級指示與不法……依據行政程序
    法第113條第2項規定，人事室並應確認該處分無效……。」等
    語。又於111年1月12日（法院收文日）以補正狀記載：「訴
    之聲明：請求判決被告未依法解僱意思表示或行政處分無效
    」等語。觀諸上開書狀內容，各次主張、聲明並不一致，既
    無從判斷其具體主張、聲明真意為何，也無從確認被告，是
    相對人還是曾威超，又請求判決無效之行政處分為何，是否
    確為相對人109年9月29日函，均有未明。然原裁定竟基於上
    開不明確之狀載內容，逕認抗告人以相對人為被告而起訴，
    並以此論述兩造間關係為私權爭執，而指本件應由普通法院
    管轄，實有未盡闡明義務致影響抗告人訴訟上正當程序之違
    法。
四、綜上，原裁定既有適用法律不當之違誤，抗告意旨求予廢棄
    ，為有理由。又抗告人起訴內容未明，是否應命補正，或經
    闡明確認其訴是否具備要件，以及有無理由，尚待原審為審
    究，本件自應發回由原審法院更為裁判，爰裁定如主文。
據上論結，本件抗告為有理由。依行政訴訟法第272條、民事訴
訟法第492條後段，裁定如主文。　　
中　　華　　民　　國　　111　 年　　4　   月　　28　　日
                    最高行政法院第三庭
                        審判長法  官  胡　方　新　
                              法  官　林  玫  君
                              法  官　蕭　惠　芳
                              法  官　曹　瑞　卿
                              法  官　林　惠　瑜

以  上  正  本  證  明  與  原  本  無  異
中　　華　　民　　國　　111 　年　　4 　　月　　28　　日
　　　　　　　　　　　　　　　書記官　林　郁　芳